【裁判字號】    97,易,972
【裁判日期】    970331
【裁判案由】    妨害名譽
【裁判全文】
臺灣臺中地方法院刑事判決               97年度易字第972號
公  訴  人  臺灣臺中地方法院檢察署檢察官
被      告  甲○○
上列被告因妨害名譽案件，經檢察官提起公訴（97年度偵字第68
5號），本院判決如下：
    主    文
甲○○意圖散布於眾，而指摘足以毀損他人名譽之事，處拘役
拾伍日，如易科罰金，以新臺幣壹仟元折算壹日。
    犯罪事實
一、甲○○與乙○○素有嫌隙，嗣於民國96年7月10日中午12時
    許，二人在臺中縣豐原市之豐洲郵局內巧遇，詎甲○○竟意
    圖散布於眾，將乙○○所戴之遮陽帽掀起後丟擲於地，並以
    公眾得以聽聞之音量，向乙○○指摘稱：「你先生不要你」
    、「你婆婆、小叔都很討厭你」等語，足以毀損乙○○之名
    譽。
二、案經乙○○訴請臺灣臺中地方法院檢察署檢察官偵查起訴。
    理    由
壹、程序部分：
    按被告以外之人於偵查中向檢察官所為陳述，除顯有不可信
    之情況者外，得為證據，刑事訴訟法第159條之1第2項定有
    明文。偵查中對被告以外之人（包括證人、鑑定人、告訴人
    、被害人及共同被告等）所為之偵查筆錄，或被告以外之人
    向檢察官所提之書面陳述，性質上均屬傳聞證據。惟現階段
    刑事訴訟法規定檢察官代表國家偵查犯罪、實施公訴，依法
    其有訊問被告、證人及鑑定人之權，證人、鑑定人且須具結
    ，而實務運作時，檢察官偵查中向被告以外之人所取得之陳
    述，原則上均能遵守法律規定，不致違法取供，其可信度極
    高，故被告以外之人前於偵查中已具結而為證述，除反對該
    項供述得具有證據能力之一方，已釋明顯有不可信之情況外
    ，不宜以該證人未能於審判中接受他造之反對詰問為由，即
    遽指該證人於偵查中之陳述不具證據能力。再按92年9月1日
    施行之刑事訴訟法，已酌採英美法系之傳聞法則，於第159
    條第1項明定被告以外之人，於審判外之言詞或書面陳述，
    除法律有規定者外，不得作為證據，用以保障被告之反對詰
    問權。而本法所規定傳聞法則之例外，其中就被告以外之人
    於偵查中向檢察官所為之陳述，因檢察官代表國家偵查犯罪
    時，原則上當能遵守法定程序，且被告以外之人如有具結能
    力，仍應依法具結，以擔保其係據實陳述，故於第159條之1
    第2項明定「除顯有不可信之情況者外」，得為證據；又被
    告以外之人於檢察事務官、司法警察官或司法警察調查中所
    為之陳述，基於實體發現真實之訴訟目的，依第159條之2規
    定，如與審判中之陳述不符時，經比較結果，其先前之陳述
    ，相對「具有較可信之特別情況」，且為證明犯罪事實存否
    所「必要」者，或於審判中有第159條之3所列死亡等原因而
    無法或拒絕陳述之各款情形之一，經證明其調查中所為陳述
    絕對「具有可信之特別情況」，且為證明犯罪事實之存否所
    「必要」者，亦例外地賦與證據能力。是所謂「顯有不可信
    性」、「相對特別可信性」與「絕對特別可信性」，係指陳
    述是否出於供述者之真意、有無違法取供情事之信用性而言
    ，故應就偵查或調查筆錄製作之原因、過程及其功能等加以
    觀察其信用性，據以判斷該傳聞證據是否有顯不可信或有特
    別可信之情況而例外具有證據能力，並非對其陳述內容之證
    明力如何加以論斷，二者之層次有別，不容混淆（最高法院
    94年度臺上字第629號裁判要旨可資參照）。而查，證人即
    告訴人乙○○、陳東海於檢察官偵查中所為之陳述，就被告
    如何於前述時地，與證人乙○○發生口角爭執，及被告嗣如
    何於爭吵過程中，以前揭言詞指摘證人乙○○之情形及過程
    均證述明確（見臺灣臺中地方法院檢察署96年度他字第4041
    號偵卷第2頁至第9頁96年11月21日訊問筆錄），證人乙○○
    、陳東海並均經檢察官諭令具結在卷（見上開卷第11、12頁
    ），其等所為證詞之憑信性更已獲擔保，且證人乙○○、陳
    東海均未表示曾受不法取供之情形，並被告於本院審理中亦
    僅辯稱證人乙○○、陳東海上開所述不實，即僅爭執證人乙
    ○○、陳東海前開證詞之證明力而已，而未對證人乙○○、
    陳東海之證述係出於任意性有所爭執，亦即未對前述證人乙
    ○○、陳東海之證詞釋明有何顯不可信之情況，且本院審酌
    其等之內容亦適宜為本案證據，依前開說明，證人乙○○、
    陳東海上開於偵查中之證言自具有證據能力。
貳、實體部分：
一、上開事實，訊據被告甲○○於本院審理中，固坦承曾於前述
    時、地，與證人乙○○發生口角爭執之事實不諱，惟仍矢口
    否認有何誹謗之犯行，辯稱：當天係因證人乙○○一直要求
    其拿出新臺幣100萬元作為妨害名譽之賠償，其很生氣，因
    而不小心撥到證人乙○○之帽子，之後，其亦僅向證人乙○
    ○表示要錢自己去領等語，並無再以其他言語加以指摘云云
    。然查，上開事實業經證人乙○○、陳東海於偵訊中證述甚
    詳，互核一致，參之被告亦坦承曾於前述時地與證人乙○○
    發生口角，其於偵訊中併坦承：「（檢察官問：你在郵局遇
    到乙○○發生何事？）‧‧‧‧我很生氣就將乙○○頭上得
    帽子掀起來丟在地上‧‧‧」等語，堪認證人乙○○、陳東
    海上開不利於被告之證述內容，應與事實相符，自足採為被
    告論罪科刑之依據。至被告雖另辯稱：證人陳東海欠證人乙
    ○○錢，因此偏袒證人乙○○；且證人乙○○確曾經其夫陳
    政菘、小叔陳潮湖提出刑事告訴云云。然證人乙○○與其夫
    陳政菘、小叔陳潮湖間是否存有刑事爭執，純涉及證人乙○
    ○之私德，而與公共利益無關，被告自不得茲意加以指摘、
    毀損，遑論得因此據以免責（刑法第310條第3項但書）；另
    證人陳東海縱有積欠證人乙○○金錢之事實，亦非必然即會
    故陷偽證罪責，而刻意虛捏事實攀誣被告，被告持此為由，
    主張證人陳東海所述偏頗，顯屬憶測，亦不為採為有利被告
    之認定。綜上所述，本案事證明確，被告犯行洵堪認定。被
    告雖再聲請傳喚證人陳政菘、陳潮湖，欲證明證人陳政菘確
    實不挺證人乙○○云云，惟證人陳政菘、乙○○夫妻間之刑
    事紛爭，純屬證人陳政菘、乙○○之各自私德，而與公共利
    益無關，被告尚無從因此據以免責，業如前述，不復贅敘，
    是被告此部分聲請，即無必要，合應予以駁回。
二、核被告所為係犯刑法第310條第1項之意圖散布於眾，而指摘
    足以毀損他人名譽之事罪。爰審酌被告犯罪後雖坦承大部分
    之事實，然仍否認犯行之犯罪後之態度，及其未能審慎處理
    與證人乙○○間之糾紛，竟以本案相對，暨其尚未與證人乙
    ○○達成和解等一切情狀，量處如主文所示之刑，並諭知如
    易科罰金之折算標準。
三、又按公然侮辱乃指對被害人抽象得予以謾罵，使人難堪之行
    為，而誹謗除有散布於眾之意圖外，尚須指摘或傳述足以毀
    損他人名譽之具體事實為必要。而本件被告係將證人乙○○
    所戴之遮陽帽掀起後丟擲於地，再以公眾得以聽聞之音量，
    向證人乙○○指摘稱：「你先生不要你」、「你婆婆、小叔
    都很討厭你」等語，依此觀之，被告貶損證人乙○○名譽之
    事實，已臻具體、明確，尚非屬抽象之謾罵，且單純之將證
    人乙○○所戴之遮陽帽掀起後丟擲於地，亦無從獨立評價係
    屬直接對人謾罵、嘲笑、或其他表示足以貶損他人評價之意
    思，是公訴人認被告所為並涉犯刑法第309條第1項公然侮辱
    罪，尚有誤會，原應就此部分為被告無罪之諭知，惟因公訴
    人認被告此部分所犯，與前揭論罪科刑部分，有想像競合犯
    之裁判上一罪關係，爰不另為無罪之諭知。
據上論斷，應依刑事訴訟法第299條第1項前段，刑法第310條第1
項、第41條第1項前段，刑法施行法第1條之1第1項、第2項前段
，判決如主文。
本案經檢察官丙○○到庭執行職務。
中    華    民    國    97    年    3     月    31    日
                  刑事第14庭    法  官  林世民
上正本證明與原本無異。
如不服本判決，應於收受送達後10日內向本院提出上訴書狀（應
敘述具體理由並附繕本）。
上訴書狀如未敘述理由，應於上訴期間屆滿後20日內補提理由書
於本院。
                                書記官  紀俊源
中    華    民    國    97    年    3     月    31    日
附錄論罪科刑法條：
中華民國刑法第310條
意圖散布於眾，而指摘或傳述足以毀損他人名譽之事者，為誹謗
罪，處 1 年以下有期徒刑、拘役或5百元以下罰金。
散布文字、圖畫犯前項之罪者，處2年以下有期徒刑、拘役或1千
元以下罰金。
對於所誹謗之事，能證明其為真實者，不罰。但涉於私德而與公
共利益無關者，不在此限。


司法院資訊處製作；財團法人民間司法改革基金會備份。
